【裁判字號】    89,易,504
【裁判日期】    891205
【裁判案由】    重利
【裁判全文】
臺灣宜蘭地方法院刑事判決                          八十九年度易字第五四號
    公  訴  人  臺灣宜蘭地方法院檢察署檢察官
    被      告  丙○○
右列被告因重利案件，經檢察官提起公訴（八十八年度偵字第三五一０號），本院判
決如左：
    主  文
丙○○乘他人急迫貨以金錢，而取得與原本顯不相當之重利，處有期徒刑參月，如易
科罰金，以參佰元折算壹日。
    事  實
一、丙○○於民國八十八年八月十四日，在中國時報刊登供人借貸之廣告，並以00
    0000000號呼叫器為聯絡方法，引誘不特定之借款人與其連繫，經營資金
    放款之業務。嗣於同日，因有借款人綽號「小琳」之不詳姓名女子急需用款，閱
    讀上開廣告後，乃委由甲○○（原名乙○○）與丙○○聯絡借款，丙○○即前往
    宜蘭縣宜蘭市○○路一四七巷十弄八號甲○○之住處，貸與新台幣（下同）三萬
    元，並收取每十天為一期二十分（月息六十分），即三萬元收取六千元之利息，
    且借款之初即預扣第一期之利息（惟實扣五千元），而取得與原本顯不相當之重
    利，嗣於八十八年九月三日下午三時五十五分許，適丙○○前往甲○○上址住處
    收取利息時，為警查獲。
二、案經宜蘭縣警察局移送台灣宜蘭地方法院檢察署檢察官偵查起訴。
    理  由
一、訊之被告丙○○矢口否認有重利犯行，辯稱：伊與證人甲○○係朋友關係之借貸
    並沒有算利息，且伊並無登報云云。惟查，證人甲○○於警訊、偵查中均證稱，
    確有代綽號「小琳」之女子向被告借款三萬元，且被告當場預扣十天一期共六千
    元之利息，而僅交付二萬五千元（可能因算錯而多給一千元）予伊等語，其雖於
    本院訊問時改證稱：該筆借款是店內小姐「小琳」要用的，伊是聽小姐說拿到二
    萬多元，伊與被告丙○○早就認識等語，惟質之何以前稱係自報紙廣告中得知一
    節，則證稱：「我們早就認識，我是聽小姐說中國時報尚有借貸廣告，他們說廣
    告上的電話與被告電話相同，我還說不可能」等語，與常理未符，顯係事後迴護
    被告之詞，不足採信。末參之被告係於依約前往證人甲○○住處取收利息時為警
    埋伏查獲等情觀之，衡情被告與證人甲○○間間非朋友間借款，且被告辯稱並未
    收取利息等語，亦不足採信，此外並有上開呼叫器號碼之基本資料清單一紙在卷
    可稽。綜上，本件事證已明，被告犯行堪予認定，應依法論科。
二、核被告所為，係犯刑法第三百四十四條之重利罪，爰審酌被告犯罪動機、目的、
    情節、貸放金錢收取重利，對經濟秩序及借款人生計損害及犯後否認之態度等一
    切情狀，量處如主文所示之刑，並諭知易科罰金之折算標準，以資懲戒。末查，
    扣案之商業本票一本、支票五張，訊之被告矢口否認係供犯罪所用之物，辯稱那
    是伊作茶業生意上要用到的等語，此外復未查得係屬重利被害人所有之物或供被
    告犯罪所用之物，應不予宣告沒收，附此敘明。
據上論斷，應依刑事訴訟法第二百九十九條第一項前段、刑法第三百四十四條、第四
十一條，罰金罰鍰提高標準條例第一條前段、第二條，判決如主文。
本案經檢察官林吉泉到庭執行職務
中    華    民    國    八十九      年      十二        月      五      日
                                  臺灣宜蘭地方法院刑事第二庭
                                          法  官  郭  淑  珍
右正本證明與原本無異。
如不服本判決，應於判決送達後十日內，向本院提出上訴狀。（應附繕本）
                                          書記官  陳淑  宜
中    華    民    國    八十九      年      十二        月      六      日
附錄法條：
刑法第三百四十四條
乘他人急迫、輕率或無經驗，貸以金錢或其他物品，而取得與原本顯不相當之重利者
，處一年以下有期徒刑、拘役或科或併科一千元以下罰金。


司法院資訊處製作；財團法人民間司法改革基金會備份。
